【裁判字號】    89,訴,2150
【裁判日期】    900416
【裁判案由】    給付欠款
【裁判全文】
臺灣臺南地方法院民事判決  八十九年度訴字第二一五○號
    原      告  乙○○
    被      告  甲○○
                        現應.
                        身分證.
右當事人間請求給付欠款事件，本院判決如左：
      主      文
被告應給付原告新台幣陸拾柒萬玖仟捌佰柒拾伍元，及自民國八十九年十二月十二日
起至清償日止，按按年息百分之五計算之利息。
原告其餘之訴駁回。
訴訟費用由被告負擔十四分之八，餘由原告負擔。
本判決原告勝訴部分，於原告以新台幣貳拾貳萬陸仟柒佰元供擔保後，得假執行。
原告其餘假執行之聲請駁回。
      事      實
甲、原告方面：
    一、聲明：求為判決被告應給付原告新台幣（下同）八十八萬九千二百元及自起
        訴狀繕本送達翌日起至清償日止，按年息百分之五計算之利息。
    二、陳述：
        被告於民國八十八年七、八月間持發票人梁進來所簽發，由被告背書，如附
        表所示票面額共計新台幣八十八萬九千二百元之支票三紙，向原告借款，經
        原告開立票號ＱＡ0000000號、面額四十三萬七千二百五十五元，Ｑ
        Ａ0000000號、面額四十二萬八千二百六十元支票二紙，並於八十八
        年八月二十日交付現金一萬八千元，共給付被告八十八萬三千五百十五元，
        並未約定利息，由被告隨意給付，故原告之給付與被告交付支票之差額共五
        千六百八十五元即為利息，詎屆期提示，竟皆遭退票而不獲兌現，經催討後
        ，被告於八十九年五月十六日返還十八萬五千六百四十元，尚欠七十萬三千
        五百六十元，即拒不返還，被告為借用人及右開支票背書人，應負返還借款
        及票款之責，為此，並依民法第四百七十四條、第四百七十八條，及票據之
        法律關係，請求被告返還借款。
    三、證據：提出支票、退票理由單各三件為證。
乙、被告方面：
    被告未於言詞辯論期日到場，亦未提出準備書狀作何聲明或陳述。
丙、證據：本院依職權調取票號ＱＡ0000000號、ＱＡ0000000號二紙
    支票之兌領情形，並依職權調閱台灣台南地方法院檢察署八十八年度偵字第一三
    六八九號、第一四二八六號、偵緝字第四四六號偵查卷。
      理      由
一、本件被告經合法通知，未於言詞辯論期日到場，核無民事訴訟法第三百八十六條
    各款所列情形，爰依原告聲請，由其一造辯論而為判決。
二、本件原告起訴主張：被告於八十八年七、八月間持發票人梁進來所簽發，由被告
    背書，如附表所示票面額共計八十八萬九千二百元之支票三紙（下稱系爭支票）
    ，向其借款，其則開立票號ＱＡ0000000號、面額四十三萬七千二百五十
    五元，ＱＡ0000000號、面額四十二萬八千二百六十元支票二紙，並於八
    十八年八月二十日交付現金一萬八千元，共給付被告八十八萬三千五百十五元，
    約定差額五千六百八十五元為利息，被告僅於八十九年五月十六日返還十八萬五
    千六百四十元，餘七十萬三千五百六十元之本金及利息均拒不再返還等語。被告
    未於言詞辯論期日到場爭執，亦未提出書狀以供本院參酌。經查，本件原告曾於
    八十八年十一月三日，以被告持系爭支票向其借款，屆期未獲付款為由，向台灣
    台南地方法院檢察署告訴被告詐欺，被告於偵查中，亦自承伊於八十八年八、九
    月間曾持客票向原告調現，此有原告告訴狀及偵查筆錄附卷足憑（見台灣台南地
    方法院檢察署八十八年度偵字第一三六八九號偵查卷、八十九年度偵緝字第四四
    六號偵查卷第六頁正面），是原告主張被告持系爭三張支票向其借款，兩造間就
    此成立消費借貸合意之事實，足堪認定。
三、按稱消費借貸者，謂當事人一方移轉金錢或其他代替物之所有權於他方，而約定
    他方以種類、品質、數量相同之物返還之契約，民法第四百七十四條第一項定有
    明文。又消費借貸契約係要物契約，當事人主張有金錢借貸關係存在，除須證明
    有借貸意思表示一致之合意外，尚須就交付金錢或其他代替物，移轉所有權於他
    一併負舉證之責，始能證明借貸關係之成立。本件原告主張其開立票號ＱＡ00
    00000號、面額四十三萬七千二百五十五元，ＱＡ0000000號、面額
    四十二萬八千二百六十元支票二紙，並於八十八年八月二十日交付現金一萬八千
    元，共給付被告八十八萬三千五百十五元等語。經本院向第一商業銀行查詢票號
    ＱＡ0000000號、ＱＡ0000000號支票之兌領結果，該二紙支票共
    八十六萬五千五百十五元，均已由持票人甲○○兌領，此有第一商業銀行九十年
    一月十六日（九０）一西台南字第十四號函附卷可稽，惟其就於八十八年八月二
    十日交付被告現金一萬八千元之部分，並無法提出任何證據資料以實其說，故其
    此部分之主張，要難採信。是被告持系爭三張支票向原告借款，經原告給付八十
    六萬五千五百十五元，被告並已償還十八萬五千六百四十元，尚餘六十七萬九千
    八百七十五元迄未清償事實，足堪認定。
四、按給付有確定期限者，債務人自期限屆滿時起，負遲延責任；遲延之債務，以支
    付金錢為標的者，債權人得請求依法定利率計算之遲延利息。但約定利率較高者
    ，仍從其約定利率；按應付利息之債務，其利率未經約定，亦無法律可據者，週
    年利率為百分之五，民法第二百二十九條、第二百三十三條、第二百零三條定有
    明文。本件原告主張被告持系爭支票向其借款，並言明屆期必會兌現，而被告於
    原告告訴詐欺偵查中，對此亦不否認（見右開筆錄），是足認兩造約定應於系爭
    支票到期日即八十八年九月三十日、八十八年十月十五日、八十八年十月五日為
    清償日，而被告迄今尚餘六十七萬九千八百七十五元迄未清償之事實，已如前述
    ，是被告分別自上開時日之次日起，即負遲延責任。又兩造就借款並未約定利息
    ，依右揭說明，即以法定利率即年息百分之五為約定利息。從而，原告依據消費
    借貸契約及票據之法律關係，請求被告給付六十七萬九千八百七十五元，及自本
    訴狀送達翌日即八十九年十二月十二日起算之法定遲延利息，為有理由，應予准
    許，逾上開範圍之請求，為無理由，應予駁回。
五、假執行之宣告：原告陳明願供擔保，聲請宣告假執行，就原告勝訴部分經核並無
    不合，爰酌定相當擔保金額准許之，至其敗訴部分，其假執行之聲請已失所附屬
    ，應予駁回。
六、結論：據上論斷：原告之訴為一部有理由，一部無理由，並依民事訴訟法第七十
    九條但書、第三百九十條第二項、第三百九十二條，判決如主文。
中      華      民      國    九十      年      四      月    十六      日
                                臺灣臺南地方法院民事第二庭
~B法      官  莊玉熙
右為正本係照原本作成
如對本判決上訴，須於判決送達後廿日內向本院提出上訴狀
中      華      民      國    九十      年      四      月    十六      日
~B法院書記官  許美惠


司法院資訊處製作；財團法人民間司法改革基金會備份。
